臺灣臺南地方法院臺南簡易庭民事判決
110年度南簡字第798號
原      告  楊庭禎  

訴訟代理人  楊景村  
被      告  吳莉蘋  
上列當事人間請求債務人異議之訴事件，經本院於民國110年7月
30日言詞辯論終結，判決如下：
    主  文
本院110年度司執字第33442號給付票款強制執行事件所為之強制
執行程序應予撤銷。
訴訟費用新臺幣1,000元由被告負擔。
    事實及理由
一、原告主張：被告持原告所簽發如附表所示之本票（下稱系爭
    本票），聲請本院以110年度司票字第637號裁定系爭本票所
    載票面金額新臺幣（下同）100,000元及自民國98年8月16日
    起至清償日止，按年息百分之6計算之利息准予強制執行確
    定在案（下稱系爭本票裁定）。嗣被告於110年4月14日持系
    爭本票裁定及其確定證明書為執行名義聲請對原告為強制執
    行，經本院執行處以110年度司執字第33442號給付票款強制
    執行事件（下稱系爭執行事件）受理後，並已查封原告所有
    之不動產。惟系爭本票為未載到期日之見票即付之本票，依
    票據法第22條第1項之規定，自發票日即98年7月16日起算3
    年，系爭本票之票款請求權即因時效完成而消滅。被告遲至
    110年間始提出系爭本票裁定之聲請及依系爭本票裁定對原
    告為強制執行，原告得為系爭本票票款請求權已罹於時效消
    滅而拒絕給付，爰依強制執行法第14條第1項之規定提起債
    務人異議之訴等語。並聲明：系爭執行事件對原告所為之強
    制執行程序，應予撤銷。
二、被告則答辯：原告當初是向被告借款才簽發系爭本票給被告
    ，原告有承諾會還款，後來因原告入監才未還款，本票雖然
    已超過3年，但本件是借款，原告既有向被告借款，自應返
    還借款等語。並聲明：請求駁回原告之訴。
三、本院之判斷：
（一）原告主張之上開事實，業據其提出與所述相符之系爭本票
      、系爭本票裁定及其確定證明書、被告於系爭執行事件所
      提出之民事聲請強制執行狀等件為證，並經本院依職權調
      閱系爭執行事件卷宗查明無訛，且為被告所不爭執，堪認
      原告之主張為真實。
（二）按本票未載到期日者，視為見票即付；見票即付之本票，
      其票據上之權利，自發票日起算3年間不行使，因時效而
      消滅，票據法第120條第2項、第22條第1項分別定有明文
      。次按時效完成後，債務人得拒絕給付，民法第144條第1
      項定有明文。又消滅時效完成後，即不生消滅時效中斷之
      問題；債權人於消滅時效完成後，聲請強制執行，本無中
      斷時效之可言，不生時效期間重行起算之問題（最高法院
      85年度台上字第3026號、82年度台上字第186號裁判意旨
      參照）。查系爭本票未載到期日，為見票即付之本票，則
      系爭本票執票人即被告對系爭本票發票人即原告之票據上
      權利，自發票日98年7月16日起算3年，至101年7月16日不
      行使，即因時效而消滅。被告遲至110年間始向本院聲請
      為系爭本票裁定，並於110年4月14日始持系爭本票裁定及
      其確定證明書為執行名義向本院執行處聲請強制執行，被
      告上開行為均已在系爭本票之票據上權利消滅時效完成後
      ，揆諸前揭說明，不生時效因請求或開始執行行為而中斷
      之問題，則原告主張系爭本票之票款請求權已罹於時效而
      消滅，而為時效抗辯拒絕給付，自屬有據。
（三）再按執行名義成立後，如有消滅或妨礙債權人請求之事由
      發生，債務人得於強制執行程序終結前，向執行法院對債
      權人提起異議之訴。執行名義無確定判決同一之效力者，
      於執行名義成立前，如有債權不成立或消滅或妨礙債權人
      請求之事由發生，債務人亦得於強制執行程序終結前提起
      異議之訴，強制執行法第14條第1項前段、第2項分別定有
      明文。所謂消滅債權人請求之事由，例如清償、提存、抵
      銷、免除、混同、債權讓與、債務承擔、更改、消滅時效
      完成、解除條件成就、契約解除或撤銷、另訂和解契約，
      或其他類此之情形。查被告係以系爭本票裁定為執行名義
      聲請對原告為系爭執行事件之強制執行，此為被告所不爭
      執，則原告就系爭執行名義所為罹於時效抗辯是否有理由
      ，自應以系爭本票之請求權是否罹於時效為判斷，被告所
      陳取得系爭本票原因關係為借款乙節，被告既無其他執行
      名義，即非本院所應審究之問題，而依上所述，系爭本票
      債權請求權已於101年7月16日罹於時效消滅，原告據此抗
      辯拒絕給付，而提起本件債務人異議之訴，自屬有據。
四、綜上所述，系爭執行事件所依據之執行名義即系爭本票裁定
    表彰之系爭本票票款請求權，既已罹於時效而消滅，原告據
    以拒絕給付，而依強制執行法第14條第2項規定，請求撤銷
    系爭執行事對原告所為之強制執行程序，為有理由，應予准
    許。
五、訴訟費用負擔：按訴訟費用，由敗訴之當事人負擔；法院為
    終局判決時，應依職權為訴訟費用之裁判，民事訴訟法第78
    條及第87條第1項分別定有明。經核本件訴訟費用額為1,000
    元（即第一審裁判費），而原告之請求為有理由，爰依上開
    規定確定被告應負擔之訴訟費用如主文第2項所示。
六、據上論結，本件原告之訴為有理由，依民事訴訟法第78條，
    判決如主文。
中　　華　　民　　國　　110 　年　　8 　月　　13　　　日
                  臺灣臺南地方法院臺南簡易庭
                                  法  官  童來好
上列為正本，係照原本作成。
如不服本判決，應於送達後20日內向本庭（臺南市○○路0段000號
）提出上訴狀（須按他造當事人人數附繕本）。
中　　華　　民　　國　　110 　年　　8 　　月　　13　　日
                                   書記官  郭倢妮

附表：      編號 發票人    發票日   （民國） 票載到期日  票面金額 （新臺幣） 本票號碼 1 楊庭禎 98年7月16日    未載 100,000元 CH593341